【裁判字號】    99,交聲,1261
【裁判日期】    990730
【裁判案由】    違反道路交通管理處罰條例聲明異議
【裁判全文】
臺灣臺北地方法院交通事件裁定        99年度交聲字第1261號
原處分機關  交通部公路總局臺北區監理所板橋監理站
異  議  人
即受處分人  甲○○
上列異議人即受處分人因違反道路交通管理處罰條例案件，對原
處分機關民國99年7月12日所為板監裁字第裁41-C00000000號處
分聲明異議，本院裁定如下：
    主  文
原處分關於罰鍰部分撤銷。
其餘異議駁回。
    理  由
一、原處分意旨略以：異議人即受處分人甲○○於民國99年4月1
    7日飲酒，卻仍於同日上午11時24分許騎CXR-588號重型機車
    ，駛經臺北縣新店市○○○○道口，經警攔檢測得呼氣酒精
    濃度達每公升0.85毫克而舉發，嗣經臺灣臺北地方法院檢察
    署檢察官以99年度偵字第10669號緩起訴處分確定，嗣原處
    分機關依道路交通管理處罰條例第35條第1項第1款規定，裁
    處罰鍰新臺幣（下同）4萬5千元，並自裁決日起1年內不得
    考領駕駛執照及應參加道路交通安全講習等語。
二、異議意旨略以：異議人業經臺灣臺北地方法院檢察署檢察官
    以99年度偵字第10669號緩起訴命支付處分5萬5千元予國庫
    ，原處分機關裁罰，有違一事不二罰原則，爰請求裁處補罰
    差額云云。
三、按汽車駕駛人飲用酒類或其他類似物後其吐氣所含酒精濃度
    超過每公升0.25毫克或血液中酒精濃度超過百分之0.05以上
    者，不得駕車，道路交通安全規則第114條第2款定有明文。
    而汽車駕駛人，駕駛汽車經測試檢定酒精濃度超過規定標準
    者，處新臺幣15,000元以上60,000元以下罰鍰，並當場移置
    保管其車輛及吊扣其駕駛執照1年，並應接受道路交通安全
    講習，道路交通管理處罰條例第35條第1項第1款、第24條第
    1項第2款分別定有明文。經查：
(一)異議人於上開時地有酒後駕車違規事實，經臺灣臺北地方法院
  檢察署檢察官於99年5月20日以99年度偵字第10669號為緩起訴
  處分，緩起訴期間為1年，並命異議人應於緩起訴處分確定後4
  個月內，向國庫支付5萬5千元確定，緩起訴期間自99年6月2日
  起迄100年6月1日止，異議人已於99年7月12日向國庫支付5萬5
  千元等事實，為異議人所不爭執，且有臺灣高等法院被告前案
  紀錄表、臺灣臺北地方法院檢察署98年度偵字第10669號緩起
  訴處分書附卷可稽（本院卷第5、12頁）。是異議人確有酒後
  超過規定標準駕駛動力交通工具之違反道路交通管理處罰條例
  及涉及公共危險罪之行為，且該公共危險罪嫌並已依緩起訴處
  分繳納緩起訴處分金等事實，均堪認定。
(二)原處分關於罰鍰4萬5千元部分，是否因異議人所受緩起訴處分
  屬於行政罰法第26條第2項所指「不起訴處分」而得另依違反
  行政法上義務規定裁處？茲詳述如下：
1.按觸犯刑事法律之犯罪行為，除得經檢察官之起訴，並由法院
  審理後，為有罪科刑、無罪、免訴、不受理、不付審理之裁判
  外，如檢察官認該行為所涉為死刑、無期徒刑或最輕本刑三年
  以上有期徒刑以外之罪，於參酌刑法第57條所列事項及公共利
  益之維護，認以緩起訴為適當者，得定1年以上3年以下之緩起
  訴期間為緩起訴處分，並同時命被告為一定之金錢給付，刑事
  訴訟法第253條之1、之2分別定有明文可參。是檢察官緩起訴
  處分所命金錢之給付，係附隨於緩起訴處分之負擔，性質上並
  非刑罰，核與前開行政罰法第26條第1項前段所指「刑事處罰
  」之要件不合。因此，本件異議人自不得徒以其已履行該緩起
  訴處分所命之金錢給付5萬5千元為由，主張就同一行為免受行
  政罰，先予辨明。
2.其次，行政罰法第26條第2項所指「不起訴處分確定」者，於
  緩起訴處分之情況而言，縱緩起訴處分已經臺灣高等法院檢察
  署處分駁回再議確定在案，然而，檢察官為緩起訴處分者，於
  緩起訴處分所定之猶豫期間內，檢察官仍可對被告持續觀察，
  若被告於期間內故意更犯有期徒刑以上之罪經檢察官提起公訴
  、或於緩起訴前因故意犯他罪而於緩起訴期間內受有期徒刑以
  上之刑之宣告、或違背刑事訴訟法第253條之2第1項各款之應
  遵守或履行事項之情形時，得依職權或依告訴人之聲請，將緩
  起訴處分撤銷，並依法再行追訴處分，法院亦得依審理結果，
  為有罪科刑之裁判，此觀諸刑事訴訟法第253條之3規定甚明。
  亦即，於緩起訴處分之猶豫期間內，刑事訴追程序尚未終局確
  定，此與不起訴處分確定後，刑事訴追程序即告終結，檢察官
  原則上不得就同一行為再行起訴之法律效果迥異。是以，緩起
  訴處分縱因再議駁回確定，但緩起訴處分期間尚未屆滿之前，
  自不得認為已有不起訴處分之法律效果。經查，本件異議人依
  臺灣臺北地方法院檢察署檢察官99年度偵字第10669號緩起訴
  處分所定緩起訴期間為一年，應至100年6月1日始屆滿，業如
  前述，故於此期間內，異議人仍有因刑事訴訟法第253條之3第
  1項各款規定，經檢察官撤銷緩起訴處分繼續偵查或起訴，而
  受刑事處罰之可能，此時行政機關若逕處以行政裁罰，毋寧將
  使異議人有可能同時遭受行政處罰之罰鍰處分及刑事處罰中罰
  金刑或易科罰金之刑罰，顯違行政罰法上「一事不二罰」精神
  。從而，本院認為，由行政罰法第26條第2項立法意旨觀察，
  在一行為同時觸犯刑事法律及違反行政法上義務規定，而行為
  人已據檢察官為緩起訴處分之情形，應待緩起訴處分期間屆滿
  且未經撤銷，始生該法條所指「不起訴處分確定」法律效果，
  此時行政機關始得另依違反行政法上義務規定，逕為行政裁罰
  。從而，本案異議人之緩起訴處分期間既迄100年6月1日始屆
  至，於此之前，刑事追訴程序尚未終局終結確定，則原處分機
  關於99年7月12日裁處受處分人罰鍰4萬5千元，核與首揭行政
  罰法第26條第1項前段、第2項規定有違，難認妥適，故原處分
  裁處罰鍰4萬5千元之部分，與行政罰法第26條第1項前段、第
  2項規定不符，因有可議，應予撤銷，此部分俟上開緩起訴處
  分期間屆滿而受處分人確定不受刑事追訴處罰後，再由行政機
  關另為適法處分，本院不自為裁定。
(四)至原處分機關所援引之交通部95年7月17日交路字第095000698
  6號函，及法務部行政罰法諮詢小組會議第一次會議結論，各
  機關依其職掌就有關法規為釋示之行政命令，非中央法規標準
  法第2條、第3條法律（法、律、條例、通則）、命令（規程、
  規則、細則、辦法、綱要、標準、準則），不具有法的拘束力
  ，法官於審判案件時，固可予以引用，但仍得依據法律，表示
  適當之不同見解，並不受其拘束；司法行政機關所發司法行政
  上之命令，如涉及審判上之法律見解，僅供法官參考，法官於
  審判案件時，不受其拘束（司法院釋字第216號解釋亦同此意
  旨），是本院當不受該交通部函文及法務部行政罰法諮詢小組
  第一次會議紀錄與本院相異見解之拘束，併此敘明。
四、綜前上述，原處分機關就罰鍰部分所為裁罰，難謂適法，異
    議人異議為有理由，乃撤銷此部分，由原處分機關俟期另為
    適法處分。又異議人雖僅就罰鍰部分聲明異議，然本案係單
    一交通違規行為，吊扣駕照、施以道路交通安全講習之處分
    與罰鍰部分，無從分離，本院自應予以審理，故此部分異議
    應予駁回。
據上論斷，依道路交通案件處理辦法第19條、第20條前段，裁定
如主文。
中    華    民    國    99    年    7     月    30    日
                    臺灣臺北地方法院交通法庭
                            法  官  陳琪媛
以上正本證明與原本無異。
如不服本裁定，應於裁定送達後5日內向本院提出抗告狀。
                            書記官  陳豪達
中    華    民    國    99    年    7     月    30    日

司法院資訊處製作；財團法人民間司法改革基金會備份。
